最高法院刑事判決　　　　　　九十四年度台上字第三一三三號
　　上　訴　人　台灣高等法院檢察署檢察官
　　被　　　告　甲○○
　　　　　　　　　　　　弄8號.
　　選任辯護人　林詮勝律師
上列上訴人因被告貪污案件，不服台灣高等法院中華民國九十三
年八月十一日第二審判決（九十二年度上訴字第四四九九號，起
訴案號：台灣台北地方法院檢察署八十六年度偵字第一九三七七
號、八十七年度偵字第三三二六號、九十年度偵字第八七八七號
），提起上訴，本院判決如下：
    主  文
原判決撤銷，發回台灣高等法院。
    理  由
本件原判決以公訴意旨略稱：被告甲○○係台北市立陽明醫院（
下稱陽明醫院）內科主治醫師，負責陽明醫院腎臟病醫療及行政
採購業務，為依據法令從事公務之人員。緣陽明醫院有關血液透
析人工腎臟係向日豐隆實業股份有限公司（下稱日豐隆公司）及
其他公司採購，日豐隆公司為提高該公司產品─人工腎臟，在陽
明醫院之使用率，日豐隆公司總經理陳芳哲、業務經理莊裕華二
人向被告表示如陽明醫院有腎臟病人使用日豐隆公司的產品─人
工腎臟，則日豐隆公司可提供對陽明醫院該產品營業額之百分之
十之推廣費（或稱業務獎金）予被告，被告並未表示反對，而基
於概括之犯意，自民國八十二年間某日起至八十五年六月間某日
止，按月在陽明醫院之辦公室或門外，收受日豐隆公司業務經理
莊裕華及業務員陳忠義等人交付，以信封袋所裝前開約定之業務
推廣金即賄賂新台幣（下同）數千元至萬元不等，並於收受後即
在其職務上簽發處方單上註明使用日豐隆公司之產品，因認被告
涉犯行為時貪污治罪條例第五條第一項第三款之對於職務上行為
收受賄賂罪嫌云云。經審理結果，認不能證明被告犯罪，因而撤
銷第一審科刑判決，改判諭知被告無罪，固非無見。
惟查：(一)、證據雖已調查而其內容尚未明瞭者，即與未經調查無
異，如遽行判決，仍屬應於審判期日調查之證據，而未予調查之
違法。原判決理由二、(四)、４、說明轉帳傳票、銀行往來帳或零
星支出證明單上記載之「推廣費」、「市立陽明」、「陳忠義」
或「七二」等數字，均係日豐隆公司之財務人員依據證人莊裕華
、陳忠義片面陳報資料而製作之內部會計單據，……尚不足藉以
補強及擔保該證人不利被告證述為真實之證明力云云。但卷內資
料除上述轉帳傳票、銀行往來帳及零星支出證明單等單據之外，
尚有日豐隆公司應收帳款紀錄載明該公司銷貨數量、單價、金額
等項。而零星支出證明單係證人陳忠義所製作，其內所載業務獎
金金額，即按應收帳款紀錄內所載銷貨數量、金額百分之十計算
，該公司並按零星支出證明單內所載之業務獎金金額以「推廣費
」支出，所支出之「推廣費」經比對銀行往來帳結果，均與證人
陳忠義製作之零星支出證明單（即指所載「市立陽明」或「陽明
」）業務獎金金額相符（見八十六年度偵字第一九三七七號卷一
第一六五─一七八頁、卷二第六五─九一頁）。則上述之日豐隆
公司應收帳款紀錄，攸關證人陳忠義等之證述（即原判決理由二
、(二)、(三)、部分）是否真實而具證明力，即有調查釐清必要。原
判決僅敘及上述之轉帳傳票及零星支出證明單等單據部分，而置
應收帳款紀錄於不論，復未說明何以不足憑採之理由，自有證據
調查未盡及不載理由之違法。(二)、上述之零星支出證明單其內所
載業務獎金金額（市立陽明部分），日豐隆公司據以轉帳入證人
陳忠義在台灣銀行和平分行甲存第三六五─00000000號
帳戶，有轉帳傳票在卷足按（見八十六年度偵字第一九三七七號
卷二第五一─九一頁），而非入帳陳忠義在該銀行九十一年十月
二十五日銀平營字第０九一Ａ八０五一一五一號函一審法院所載
之存戶陳忠義活期儲蓄000000000000號帳戶，自無
該公司存入與上開轉帳傳票、銀行往來帳及零星支出證明單等單
據相符之存款款項，自亦無該證人陳忠義提領之事實，原判決遽
採為有利被告之認定（原判決理由二、(四)、４說明），顯有認定
事實不憑證據及理由矛盾之違法。檢察官上訴意旨執以指摘原判
決不當，非無理由，應認原判決有撤銷發回更審之原因。
據上論結，應依刑事訴訟法第三百九十七條、第四百零一條，判
決如主文。
中　　華　　民　　國　九十四　年　　六　　月　　十　　日
                      最高法院刑事第十一庭
                          審判長法官  洪　清　江
                                法官  石　木　欽
                                法官  李　伯　道
                                法官  韓　金　秀
                                法官  林　勤　純
      本件正本證明與原本無異
                                      書  記  官
中　　華　　民　　國　九十四　年　　六　　月　 十六 　日
                                                      Ｃ
